臺灣臺中地方法院刑事判決
111年度訴字第1793號
公  訴  人  臺灣臺中地方檢察署檢察官
被      告  陳宗庭




上列被告因詐欺等案件，經檢察官提起公訴（111年度偵字第253
04號），因被告於準備程序中就被訴事實為有罪之陳述，經本院
合議庭裁定由受命法官進行簡式審判程序，判決如下：
    主    文
陳宗庭以網際網路對公眾散布而犯詐欺取財罪，累犯，處有期徒
期壹年貳月。未扣案之犯罪所得新臺幣捌仟貳佰元沒收，於全部
或一部不能沒收或不宜執行沒收時，追徵其價額。
    犯罪事實
一、陳宗庭明知其無販售商品及履約之真意，竟意圖為自己不法
    之所有，基於以網際網路對公眾散布而詐欺取財之犯意，於
    民國111年1月28日前某時許，在不詳地點連結網際網路後，
    以暱稱「丁于松」在不特定多數人可共見聞之臉書社團「新
    ‧球鞋交易中！！！」張貼「販售 NIKE DUNK LOW 海軍藍」
    之虛偽訊息而對公眾散布之。適蔡宗憲於111年1月28日13時
    22分許閱覽上開不實訊息後，不疑有他而陷於錯誤，以通訊
    軟體Messenger與陳宗庭連繫後，約定以新臺幣（下同）820
    0元之價格購買Nike球鞋1雙。陳宗庭旋以通訊軟體Messenge
    r向經營「iPhone手機醫美中心」（址設臺中市○區○○路0段0
    00號）通訊行、不知情之邱裕榮（所涉幫助詐欺、幫助洗錢
    罪嫌，業經臺灣臺中地方檢察署檢察官另為不起訴處分）表
    示欲以8200元之價格購買iPhone XS Max 64G 雙卡機1支，
    邱裕榮乃提供其所有之中國信託銀行帳號000-000000000000
    號帳戶供陳宗庭匯款。陳宗庭旋即將邱裕榮上開帳戶轉告蔡
    宗憲，蔡宗憲遂於111年1月29日11時18分許在新北市○○區○○
    街00巷0號之萊爾富超商板橋民治店內之ATM，自蔡宗憲之國
    泰世華銀行帳號000-000000000000號帳戶轉帳8200元至上開
    邱裕榮之帳戶。陳宗庭再於111年1月30日15時許前往邱裕榮
    經營之上開通訊行領取iPhone手機1支，以此方式詐得該手
    機之價款8200元。嗣因蔡宗憲發覺臉書帳號「丁于松」遭刪
    除，始知受騙，報警處理而循線查悉上情。
二、案經蔡宗憲訴由彰化縣警察局芳苑分局報告臺灣臺中地方檢
    察署檢察官偵查起訴。
    理    由
一、證據能力部分：
　　本案被告所犯為死刑、無期徒刑、最輕本刑為3年以上有期
    徒刑以外之罪，且非高等法院管轄第一審之案件，被告於本
    院準備程序中就前揭被訴事實為有罪之陳述，經告以簡式審
    判程序之旨，並聽取被告及公訴人之意見後，本院合議庭依
    刑事訴訟法第273條之1第1項、第284條之1規定，裁定由受
    命法官獨任進行簡式審判程序，是本案證據之調查，依刑事
    訴訟法第273條之2規定，不受同法第159條第1項、第161條
    之2、第161條之3、第163條之1及第164條至第170條規定之
    限制。
二、認定犯罪事實所憑之證據及理由：
    上開犯罪事實，業據被告於警詢、偵查、本院準備程序及審
    理中坦承不諱（見偵卷第59至63、191至193頁，本院卷第95
    、104頁），復經證人即告訴人蔡宗憲於警詢中指訴綦詳（
    見偵卷第71至72頁），且核與證人邱裕榮於警詢、偵查中之
    證述情節相符（見偵卷第65至70、147至148頁），並有新北
    市政府警察局海山分局文聖派出所受理詐騙帳戶通報警示簡
    便格式表、金融機構聯防機制通報單、臉書社團頁面資料、
    被告與證人邱裕榮之Messenger對話紀錄截圖、「iPhone手
    機醫美中心」通訊行之監視器錄影畫面翻拍照片、通聯調閱
    查詢單、統一超商電信回覆資料、證人邱裕榮之中國信託銀
    行帳號000000000000號帳戶客戶基本資料及存款交易明細、
    告訴人之國泰世華銀行華江分行帳號000000000000號帳戶之
    存摺封面、內頁及國泰世華銀行自動櫃員機交易明細表、臺
    灣臺中地方檢察署檢察官111年度偵字第25304號不起訴處分
    書在卷可稽（見偵卷第93、95、99、103至116、117、119至
    121、123至125、127至136、137至139頁、141、215-1至215
    -2頁），足認被告自白與事實相符，堪以採信。本件事證明
    確，被告犯行洵堪認定，應依法論科。
三、論罪科刑：
(一)核被告所為，係犯刑法第339條之4第1項第3款之以網際網路
    對公眾散布而犯詐欺取財罪。
(二)被告前①因毒品、詐欺等案件（共2罪），經臺灣新北地方法
    院以105年度聲字第505號裁定應執行有期徒刑2年1月確定（
    下稱甲案，指揮書日期104年9月13日至106年10月12日）；②
    因毒品、詐欺等案件（共5罪），經臺灣新北地方法院以105
    年度聲字第3652號裁定應執行有期徒刑2年2月確定（下稱乙
    案，指揮書日期106年10月13日至108年12月12日）；③因詐
    欺、毒品、侵占等案件（共5罪），經臺灣宜蘭地方法院以1
    06年度聲字第262號裁定應執行有期徒刑1年2月確定（下稱
    丙案，指揮書日期108年12月13日至110年2月12日），上開
    甲、乙、丙案經送監接續執行，於108年11月27日縮刑假釋
    （接續執行另案拘役，於108年12月26日出監）並付保護管
    束，於109年12月7日假釋期滿未經撤銷，視為執行完畢等情
    ，有臺灣高等法院被告前案紀錄表在卷可查，其受有期徒刑
    執行完畢後，5年以內故意再犯本案有期徒刑以上之罪，為
    累犯。而檢察官於起訴書及本院審理中已陳明被告構成累犯
    之事實，並請求依刑法第47條第1項規定，論以累犯並加重
    其刑，且提出被告刑案資料查註紀錄表、矯正簡表為證，堪
    認已就被告上開犯行構成累犯之事實有所主張，並盡舉證責
    任。審酌被告多次犯詐欺罪，仍未記取教訓，再為本案詐欺
    犯行，足見被告有其特別惡性，前案有期徒刑之執行無成效
    ，其對於刑罰之反應力顯然薄弱，且綜核全案情節，加重其
    所犯法定最低本刑，並無使被告所受刑罰超過其應負擔罪責
    而導致人身自由因此遭受過苛侵害之情事，爰參酌司法院釋
    字第775號解釋意旨，依刑法第47條第1項規定加重其刑。
(三)爰以行為人之責任為基礎，審酌被告不思以合法途徑賺取財
    物，竟利用臉書社團內人與人之間之信任關係，及一般人對
    於社群網路上小額購物之風險控管較鬆懈之機會，虛偽刊登
    不實之商品販賣訊息，致告訴人受騙匯款，造成告訴人受有
    財產上損害，所為應予非難；復考量被告犯後坦承犯行，雖
    表達有與告訴人試行調解及賠償之意願，然因告訴人未到庭
    且無在本院試行調解之意願，而未能完成；兼衡被告犯罪之
    動機、目的、手段、所生危害，及其素行（構成累犯部分不
    重複評價）暨自述之智識程度、職業及家庭經濟生活狀況（
    見本院卷第105頁）等一切情狀，量處如主文所示之刑。
四、沒收部分：
　　被告詐得iPhone手機1支之價款8200元，為其本案犯罪所得
    ，未據扣案，雖被告於偵查中供稱已以8000元變賣該手機（
    見偵卷第193頁），惟犯罪所得之沒收，以原物沒收為原則
    ，而違法行為所得與轉換而得之物，二者實屬同一，應擇一
    價值高者沒收，以貫徹任何人不得坐享或保有犯罪所得之立
    法理念，自應依刑法第38條之1第1項前段、第3項規定，沒
    收犯罪所得8200元，並於全部或一部不能沒收或不宜執行沒
    收時，追徵其價額。
據上論斷，應依刑事訴訟法第273條之1第1項、第299條第1項前
段，刑法第339條之4第1項第3款、第38條之1第1項前段、第3項
、第47條第1項，刑法施行法第1條之1第1項，判決如主文。
本案經檢察官鐘祖聲提起公訴，檢察官羅秀蓮到庭執行職務。
中　　華　　民　　國　　111 　年　　11　　月　　9 　　日
                  刑事第十四庭  法  官  劉育綾
以上正本證明與原本無異。
如不服本判決應於收受判決後20日內向本院提出上訴書狀，並應
敘述具體理由；其未敘述上訴理由者，應於上訴期間屆滿後20日
內向本院補提理由書（均須按他造當事人之人數附繕本）「切勿
逕送上級法院」。
告訴人或被害人如不服判決，應備理由具狀向檢察官請求上訴，
上訴期間之計算，以檢察官收受判決正本之日起算。
                                書記官  黃泰能
中　　華　　民　　國　　111 　年　　11　　月　　9 　　日
附錄本案論罪科刑法條：
中華民國刑法第339條之4
犯第339條詐欺罪而有下列情形之一者，處1年以上7年以下有期
徒刑，得併科1百萬元以下罰金：
一、冒用政府機關或公務員名義犯之。
二、三人以上共同犯之。
三、以廣播電視、電子通訊、網際網路或其他媒體等傳播工具，
    對公眾散布而犯之。
前項之未遂犯罰之。